【裁判字號】    97,易,195
【裁判日期】    980213
【裁判案由】    竊盜
【裁判全文】
臺灣高雄地方法院刑事判決               97年度易字第195號
公  訴  人  臺灣高雄地方法院檢察署檢察官
被      告  丁○○
            乙○○
            庚○○
上三人共同
選任辯護人  陳正達律師
            許惠珠律師
上列被告等因竊盜案件，經檢察官提起公訴（95年度偵字第2900
3 號），本院判決如下：
    主  文
丁○○犯竊盜罪，處有期徒刑陸月，如易科罰金，以新臺幣壹仟
元折算壹日；減為有期徒刑月，如易科罰金，以新臺幣壹仟元
折算壹日。
乙○○犯竊盜罪，處有期徒刑肆月，如易科罰金，以新臺幣壹仟
元折算壹日；減為有期徒刑貳月，如易科罰金，以新臺幣壹仟元
折算壹日。
庚○○無罪。
    事  實
一、丁○○明知甲○○所出借之高雄縣美濃鎮○○段1957-3地號
    （起訴書贅載同段1957-4地號）土地係己○○所有而出租與
    甲○○使用，己○○（起訴書誤載為許貴春）、甲○○均未
    同意丁○○挖掘該處土石，竟與乙○○共同基於意圖為自己
    不法所有之犯意聯絡，於民國95年11月1 日17時許（起訴書
    誤載為同日16時許），由丁○○僱用另一姓名年籍不詳、綽
    號「阿忠」之成年男子駕駛挖土機挖掘高雄縣美濃鎮○○段
    1957-3地號土地之土石，並由乙○○駕駛車牌號碼241-HA之
    砂石車外運土石約10立方公尺而盜取得逞。嗣於同日17時許
    ，乙○○駕駛上開砂石車載運土方正欲離去，庚○○、丙○○（另經臺灣高雄地方法院檢察署檢察官為不起訴處分確定
    ）駕駛砂石車逗留現場，為警查獲，並當場扣得挖土機1部
    、砂石車3 部，挖土機駕駛綽號「阿忠」之成年男子則趁隙
    逃逸。
二、案經高雄縣政府警察局旗山分局報告臺灣高雄地方法院檢察
    署檢察官偵查起訴。
    理  由
一、證據能力之認定：
(一)證人張豐明、己○○、甲○○、張吉雄於偵查中以證人身分
    具結後所為之證述，被告3 人、辯護人並未提及檢察官在偵
    查時有何不法取供之情形，且未釋明上開供述有顯不可信之
    情況，從而證人張豐明、己○○、甲○○、張吉雄於偵查中
    所為之證述，依刑事訴訟法第159 條之1 第2 項之規定，均
    得為證據。
(二)按被告以外之人於審判外之陳述，雖不符刑事訴訟法第159
    條之1 至第159 條之4 之規定，而經當事人於審判程序同意
    作為證據，法院審酌該言詞陳述或書面陳述作成時之情況，
    認為適當者，亦得為證據，刑事訴訟法第159 條之5 第1 項
    亦定有明文。查證人己○○、甲○○於警詢中之證述、土地
    租賃契約、高雄縣政府警察局旗山分局扣押筆錄、扣押物品
    目錄表、永洽股份有限公司估價單、高雄縣政府聯合取締盜
    濫採土石小組稽查紀錄及被告丁○○於警詢中之陳述對於被
    告庚○○而言，固屬傳聞證據，惟檢察官、被告3 人及辯護
    均於本院審判期日同意可作為證據使用（院卷第45、124 、
    179 頁），依刑事訴訟法第159 條之5 第1 項之規定，本院
    審酌該證據作成之情況，認為適當，應得為證據。
(三)傳聞法則乃對於被告以外之人於審判外之言詞或書面陳述，
    亦即針對被告以外之人於審判外以言詞或書面所為之供述證
    據而為之規範。卷附現場採證相片16張，乃以科學、機械之
    方式，對於現場狀況所為忠實且正確之紀錄，性質上並非供
    述證據，應無刑事訴訟法第159 條第1 項規定之適用，附此
    敘明。
二、有罪部分
(一)認定犯罪事實所憑之證據及理由
    訊據被告丁○○固坦承有僱請砂石車司機即被告朱清雲及挖
    土機司機綽號「阿忠」成年男子，在上開高雄縣美濃鎮○○
    段1957-3地號土地（下稱本案土地）上工作，被告朱清雲坦
    承於案發時有受僱於被告丁○○在本案土地上駕駛車牌號碼
    241-HA砂石車載運土石約10立方公尺，惟被告丁○○、朱清
    雲均否認有何竊盜犯行，被告丁○○辯稱：其僱用挖土機及
    砂石車之目的係欲在本案土地上施作擋土牆，並非挖取土石
    外運，且於95年11月1 日查獲時挖土機司機「阿忠」並不在
    現場駕駛挖土機；被告朱清雲則辯稱：其於遭警查獲當時，
    係由外載運土石進入本案土地回填，並非將本案土地之土石
    載運外出。經查：
１、己○○於95年8 月7 日將其所有之本案土地及高雄縣美濃鎮
    ○○段1957-4地號土地出租與甲○○，租期自95年8 月7 日
    起至96年8 月6 日，一年租金為新臺幣（下同）8000元，甲○○於95年8 月中旬或月底將本案土地出借與被告丁○○使
    用，己○○、甲○○均未同意被告丁○○挖取本案土地之土
    石等情，業經證人己○○、甲○○於警詢、偵查及本院審理
    中、證人張吉雄於偵查中分別證述明確，並有土地所有權狀
    影本及土地租賃契約附卷可憑（警卷第16、17、25頁），且
    為被告丁○○所是認，此部分事實應堪認定。次者，被告丁○○借得本案土地後，有租用挖土機並僱用綽號「阿忠」挖
    土機司機及砂石車司機即被告朱清雲於本案土地上作業，而
    被告朱清雲於95年11月1 日17時許有駕駛車牌號碼241- HA
    之砂石車載運約10立方公尺之土石，在本案土地接連道路之
    出口處，經警員張明豐攔查後，將該砂石車上之土石，傾倒
    於本案土地上等情，為被告丁○○、朱清雲所坦承，並經證
    人即警員張豐明於偵查及本院證述在卷，且有高雄縣政府警
    察局旗山分局扣押筆錄、扣押物品目錄表（警卷第18至22頁
    ）及現場相片16張（警卷第33至40頁）附卷可參，此部分事
    實亦堪認定。
２、證人即查獲本案之警員張豐明於偵查中證述：我因經民眾檢
    舉，於95年11月1 日17時執行取締砂石勤務，開車到達本案
    土地時，看到被告朱清雲駕駛砂石車載運土石要從本案土地
    出來，我用我所駕駛之車輛擋住出口不讓被告朱清雲駕車離
    開，我表明身分後，被告朱清雲馬上以倒車方式將砂石車駛
    回本案土地，並將車上之土石傾倒在本案土地之河邊，當時
    本案土地上挖土機原有在操作，當挖土機司機看見我到現場
    時，將挖斗轉到旁邊後從挖土機上逃走（偵卷第6 、7 、63
    至65、67頁）；於本院證述：我於95 年11 月1 日17時許到
    達本案土地，看到被告朱清雲駕駛砂石車載滿土石正朝路口
    前進要離開本案土地，我當場在出口攔截，用車子擋住不讓
    被告朱清雲離開，當時被告朱清雲車上之石頭都是濕的且呈
    黑色，且被告朱清雲被我攔查後，馬上倒車開到本案土地之
    河邊，將車上之土石往河川倒，有部分之土石倒入河中，有
    部分留在岸邊，當時本案土地上有1 部挖土機正在操作挖取
    土石之動作，但因現場為一片空地，我僅一人到場，須控制
    現場之3 位砂石車司機，無法兼顧，砂石車司機遂得以逃走
    等語（院卷第119 至123 頁），參以本案土地河邊之護岸有
    破口，於破口處確有土石自岸邊堆置至河內之情形，該土石
    呈黑色，與河內其他位置之土石顏色相同，有現場相片附卷
    可參（警卷第35頁2 張相片、36頁上方相片、37頁2 張相片
    ），可見有人將取自河內之土石，自該護岸破口處加以傾倒
    ，且被告朱清雲亦坦承95年11月1 日17時遭證人張豐明攔查
    時，有將土石傾倒於本案土地，核與證人即警員張豐明證述
    被告朱清雲傾倒土石之情節相符；另參以本案查獲之挖土機
    所在位置，係在本案土地河邊護岸破口處附近，且挖土機附
    近亦有堆置與河川內土石顏色相同之黑色土石，該黑色土石
    邊有積水情形，有現場相片附卷可參（警卷第35頁2 張相片
    、第38頁下方相片），可見查獲時現場之挖土機正在自河川
    內將土石挖取至岸邊堆置，因挖取時一併將河水帶至岸上，
    致堆置之土石邊有積水情形，此核與證人張豐明證述其到場
    時挖土機正在操作挖取土石之動作相符，再參以本案遭挖取
    土石之土地位置，確實於本案土地內，有高雄縣美濃鎮地政
    事務所複丈成果圖在卷可憑（偵卷第43頁），是證人即警員
    張豐明上開證述應堪採信。
３、被告丁○○、朱清雲雖均辯稱被告朱清雲於案發日傾倒於本
    案土地之土石，係自購自永洽砂石場之土石，被告朱清雲當
    日已先載運2 次，於第3 次將土石載運至本案土地而在入口
    處迴轉時遭證人張豐明攔查，並提出永洽股份有限公司估價
    單為憑，惟查：被告丁○○、乙○○所提出之上開估價單，
    固記載永洽股份有限公司出售「級配」之砂石52立方公尺，
    總價2 萬2360元，被告丁○○於本院亦供稱有加工過砂石才
    稱「級配」（院卷第134 頁），惟本案土地上所堆置之土石
    ，均為混有大量之黑色泥土，且石頭體積大小不一，差異極
    大，有現場相片可憑（警卷第35、36頁上方相片、37頁、38
    頁下方相片），顯非屬砂石公司所出售之「級配」砂石，且
    苟被告乙○○遭警攔查時所載運者，確為購自砂石場之合法
    砂石，自應將該砂石保留於車上，以證明其非取自本案土地
    之土石，何有以倒車方式緊急將砂石傾倒於河邊，而湮滅有
    利於自己證據之理，又苟被告乙○○於遭警攔查時所載運之
    土石，係供修建護岸所用，理應將其傾倒於適當位置以供工
    作使用，惟被告乙○○竟將車上之土石向河邊傾倒，致部分
    之車內土石倒入河內，顯見當時乙○○所載運之土石應非供
    修護岸工程所用，故上開估價單尚難為有利於被告丁○○、
    乙○○之認定。又本案土地於停放挖土機處有寬廣之空間，
    足以供被告乙○○駕駛砂石車迴轉，且本案土地與街道相接
    之出入口處，空間不大且為上坡，此有現場相片（警卷第38
    頁2 張相片）及證人即警員張豐明於偵查中證述明確（偵卷
    第67頁），可見被告乙○○應無於本案土地之出入口處迴轉
    砂石車之必要，其辯稱遭證人張豐明查獲時所駕駛之砂石車
    朝向本案土地出口之道路，係因在該處迴車，亦非可信。基
    上，被告丁○○、乙○○之上開辯解，顯非可採。
４、被告丁○○向甲○○借用本案土地，且明知本案土地所有人
    己○○及出借人甲○○均未同意其挖掘該處土石，竟僱用被
    告乙○○駕駛砂石車於本案土地載運土石外出，而被告乙○○明知所載運外出之土石係挖取自本案土地，於遭警查獲時
    ，竟以被告丁○○所提供之上開估價單，辯稱所載運之土石
    非挖取自本案土地，顯見被告丁○○、乙○○就本案竊盜應
    有犯意聯絡。是本件事證明確，被告丁○○、乙○○上開共
    同竊盜之犯行，實堪認定，應依法論科。
(二)論罪科刑
１、按「上訴人等結夥行竊，既已將竊得之鋁片裝入牛車，預備
    運走，則其竊盜行為顯已既遂，自不因被警截獲而有異。原
    判決依竊盜未遂罪論科，不無違誤。」最高法院44年台上字
    第515 號判例著有明文。本案被告乙○○將已將所竊得土石
    裝載於砂石車，該土石顯已移入被告乙○○之實力支配下，
    雖在運走之際為警查獲，惟依上開判例意旨，其竊盜行為，
    顯屬既遂，辯護人主張被告所為僅屬竊盜未遂，應非可採。
２、核被告丁○○、乙○○所為，均係犯刑法第320 條第1 項之
    竊盜罪。被告丁○○、乙○○就上開竊盜罪，有犯意聯絡與
    行為分擔，應論以共同正犯。公訴人認被告丁○○、乙○○
    所為係犯刑法第321 條第1 項第4 款結夥三人竊盜罪，雖有
    未合，但社會基本事實同一，本院自得變更起訴法條逕予審
    判。爰審酌被告丁○○、乙○○不思以正當途逕謀取財富，
    竟竊取他人物品，侵害他人財產，破壞社會善良風氣，誠屬
    不該，犯後均否認犯行，態度不佳，又被告丁○○為主導指
    揮之地位，惡性較重，被告乙○○為受指揮之地位，涉案程
    度較輕等一切具體情狀，分別量處如主文所示之刑，並均諭
    知如主文所示易科罰金之折算標準。又被告丁○○、乙○○
    之犯行均係在96年4 月24日以前所為，應依中華民國九十六
    年罪犯減刑條例，減其宣告刑二分之一，並諭知如主文所示
    易科罰金之折算標準。又扣案之車牌號碼241-HA之砂石車為
    昇洋交通有限公司所有，挖土機為被告丁○○向第三人所租
    用，經被告丁○○供明在卷，並有車牌號碼241-HA之砂石車
    行車執照影本附卷可參，此外查無其他證據足認上開車輛為
    被告丁○○、乙○○所有，爰不宣告沒收，附此敘明。
三、無罪部分
(一)公訴意旨另以：丁○○明知甲○○所出借之本案土地係己○○所有而出租予甲○○使用，己○○、甲○○均未同意丁○○挖掘該處土石，竟與乙○○、被告庚○○共同基於意圖為
    自己不法所有之犯意聯絡，於95年11月1 日17時許，由丁○○僱用另一真實姓名不詳男子駕駛挖土機挖掘該處土石，並
    由乙○○、被告庚○○駕駛砂石車外運土方而盜取得手，因
    認被告庚○○涉犯刑法第320 條第1 項竊盜罪嫌。
(二)按犯罪事實應依證據認定之，無證據不得認定犯罪事實；不
    能證明被告犯罪，應諭知無罪之判決；刑事訴訟法第154 條
    第2 項及第301 條第1 項分別定有明文。刑事訴訟法上所謂
    認定犯罪事實之證據，係指足以認定被告確有犯罪行為之積
    極證據而言，如未能發現相當證據或證據不足以證明，自不
    能以推測或擬制之方法，以為裁判基礎。而認定不利於被告
    之事實，須依積極證據，苟積極證據不足為不利被告之認定
    時，即應為有利於被告之認定，更不必有何有利之證據。又
    認定犯罪事實所憑之證據，雖不以直接證據為限，間接證據
    亦包括在內，然而無論直接證據或間接證據，其為訴訟上之
    證明，須於通常一般之人均不致有所懷疑，而得確信其為真
    實之程度者，始得據為有罪之認定，倘其證明尚未達到此一
    程度，而有合理之懷疑存在，無從使事實審法院得有罪之確
    信時，即應由法院為諭知被告無罪之判決。
(三)公訴人認被告庚○○涉犯刑法第320 條第1 項竊盜罪嫌，無
    非以證人即警員張豐明於偵查中之證述、現場相片16張、高
    雄縣政府聯合取締盜濫採土石小組稽查紀錄、扣押筆錄、扣
    押物品目錄表等為其主要論據。訊據被告楊明錄固坦承於95
    年11月1 日17時許有受僱於丁○○而駕駛車牌號碼742-SK號
    砂石車在本案土地上，惟否認有何竊盜犯行，辯稱：其當時
    係受僱載運板模至本案土地，並無載運土石。經查：
１、被告庚○○於95年11月1 日17時許遭警查獲時，其所駕駛之
    車牌號碼742-SK號砂石車上並無載運任何土石，經證人即警
    員張豐明於偵查中證述95年11月1 日17時許查獲時，被告庚○○之車上是空車等語明確（偵卷第7 頁），並有現場相片
    附卷可參（警卷第40頁上方相片），則被告庚○○有無載運
    本案土地之土石，已非無疑。
２、丁○○於警詢、偵查、本院均供述被告庚○○係將板模載運
    至本案土地（偵卷第35、66頁、院卷第136 頁），另乙○○
    於偵查中亦供述其在本案土地上看見被告庚○○從車上卸下
    板模等語（偵卷第6 頁），而本案土地上於查獲時確有堆置
    板模，有現場相片附卷足核（警卷第35頁下方相片、38頁下
    方相片），是被告庚○○辯稱其於查獲時係受僱載運板模至
    本案土地，尚非無據。證人張豐明雖證述板模無須以砂石車
    載運等語，惟此應為證人張豐明個人意見，尚不能遽為不利
    於被告庚○○之認定。至高雄縣政府聯合取締盜濫採土石小
    組稽查紀錄，僅能證明本案土地可能遭人盜採土石，尚不得
    遽謂盜採土石者必為被告庚○○，另扣押筆錄及扣押物品目
    錄表，僅可認查獲時被告庚○○駕駛車牌號碼742- SK 號砂
    石車在場之事實，不得以被告庚○○在場，遽謂其必已參與
    竊盜。
３、綜上所述，檢察官所提出之積極證據尚不足以證明被告庚○○有公訴意旨所指之竊盜之犯行，故本案尚有合理之懷疑存
    在，無法達到確信為真實之程度，當不得遽為不利於被告庚○○之認定，揆諸前開說明，此部分自均應為被告庚○○無
    罪之諭知。
據上論斷，應依刑事訴訟法第299 條第1 項前段、第301 條第1
項前段、第300 條，刑法第28條、第320 條第1 項、第41條第1
項前段，刑法施行法第1 條之1 ，中華民國九十六年罪犯減刑條
例第2 條第1 項第3 款、第7 條，判決如主文。
本案經檢察官戊○○到庭執行職務。
中    華    民    國    98    年    2     月    13    日
                  刑事第十三庭  法  官  楊國煜
以上正本證明與原本無異。
如不服本判決，應於收受本判決10日內向本院提出上訴書狀，並
應敘述具體理由，如未敘述上訴理由者，應於上訴期間屆滿後20
日內補提理由書狀於本院（均須依他造當事人之人數附繕本）「
切勿逕送上級法院」。
中    華    民    國    98    年    2     月    13    日
                                書記官  李憶如
附錄本案論罪科刑法條：
中華民國刑法第320條
意圖為自己或第三人不法之所有，而竊取他人之動產者，為竊盜
罪，處五年以下有期徒刑、拘役或五百元以下罰金。
意圖為自己或第三人不法之利益，而竊佔他人之不動產者，依前
項之規定處斷。
前二項之未遂犯罰之。


司法院資訊處製作；財團法人民間司法改革基金會備份。
